臺灣高等法院高雄分院民事判決　九十年度勞上字第一三號
　　　上　訴　人　世陽股份有限公司
　　　法定代理人　丙○○
　　　被上訴人　　戊○○
　　　　　　　　　甲○○
　　　　　　　　　乙○○
　　　　　　　　　丁○○
右當事人間給付資遣費等事件，上訴人對於中華民國九十年八月六日臺灣高雄地方法
院八十九年勞訴字第六二號第一審判決提起上訴，本院判決如左：
      主      文
上訴駁回。
第二審訴訟費用由上訴人負擔。
      事實及理由
一、被上訴人主張：被上訴人係上訴人僱用之員工，兩造定有勞動契約，上訴人自民
    國八十八年三月間起，即未按月給付被上訴人薪資，自八十九年三月二十五日起
　　，藉詞週六不用上班而擅自剋扣每月應發薪資四日，及每月津貼。且收取勞工之
　　勞、健保費用後，未依規定向勞、健保局繳納，並於八十九年七月十四日公告即
　　日關廠，拒絕發給被上訴人資遣費，違反勞動契約，影響被上訴人權益。被上訴
　　人遂於八十九年七月十四日以口頭向上訴人表示終止勞動契約等情。爰依勞動契
　　約關係、勞動基準法之規定，求為命上訴人給付如附表一總計欄所示之薪資、資
　　遣費，及其法定遲延利息之判決。
二、上訴人則以：(一)被上訴人自八十九年七月十四日起無故曠職達三日以上，經上訴
    人以存證信函催告並終止與被上訴人之勞動契約，上訴人與丁○○、乙○○、甲
    ○○間之勞動契約於八十九年七月二十四日終止，與戊○○間之勞動契約於八十
    九年七月二十七日終止。(二)上訴人延期給付薪資與繳納勞建保費，及週六停工不
    發薪之情事，係經全體員工之同意，並無積欠或剋扣被上訴人薪資云云，資以抗
    辯。
三、被上訴人主張其係僱用之員工，兩造原訂有勞動契約，被上訴人所擔任之職務及
    任職起期如附表一所示，兩造之勞動契約業經終止之事實，為上訴人所不爭執，
    堪信為真實。兩造所爭執者為：(一)上訴人有無違反勞動契約等情形？(二)兩造勞動
    契約終止之原因為何？(三)上訴人如應給付薪資、資遣費，其數額為若干？茲分述
    之。
四、上訴人有無違反勞動契約等情形？
  (一)被上訴人主張上訴人自八十九年四月至同年六月間延期未支付薪資，於八十九年
    七月十七日始補付，及自八十九年三月二十五日起，週六不上班亦不給薪之事實
    ，為上訴人所不爭執，堪信為真。上訴人雖辯稱：因營運不佳，全體員工均同意
    延期發放薪資及週六不給薪云云。然查：
　　(1)證人董惠雖證稱：上訴人之員工同意延期發放薪資及週六不上班不付薪等語
　　　，惟上訴人之法定代理人丙○○係董惠之姐夫，董惠又受僱於上訴人為會
　　　計，其證言有偏頗上訴人之虞。又被上訴人均係工廠部門員工，並非公司部門
　　　員工，故證人萬國證稱：我是可以證明公司部分有同意，戊○○他們是工廠部
　　　分，我工作是在公司部分，公司是有延期給付薪資等語，及證人李順德證稱：
      八十九年三月份開始，公司有開會同意星期六不計薪等語（原審勞訴字卷六十
      九、七十頁），均只能證明公司部門之員工同意延期發放薪資及週六上班不計
      薪，尚不能證明工廠部門之被上訴人亦同意之情事。
    (2)證人王一鐘證稱：其與被上訴人同在工廠部門工作，上訴人在佈告上貼公告載
　　　星期六不上班，不計薪，沒有詢問大家意見，董惠說是老闆的意見。薪資大
　　　概有半年時間沒有按時給付，沒有經過大家同意，因為每次開會，我們都會問
　　　何時發薪資等語（本院卷一二二至一二三頁）。而以王一鐘係上訴人聲請訊問
　　　之證人，且王一鐘經本院傳訊，不願到庭作證，本院對之裁處罰鍰（裁定受罰
　　　人誤載為王一鍾），王一鐘始自動到院為上開證言之過程觀之，其與被上訴人
　　　應無特別情誼，無故為不利於上訴人之證言之虞，所為上開證言應為可採。是
　　　上訴人抗辯經被上訴人同意延期給付薪資及星期六不給薪云云，委無可信。又
　　　上訴人雖於本院準備程序終結後，曾具狀聲請傳訊證人李順德、彭光輝作證王
　　　一鐘曾告知因涉竊盜案遭要脅而作不實證述云云。惟上訴人於本院言詞辯論時
　　　已自承王一鐘未陳述遭要脅，係李順德、彭光輝猜測王一鐘遭要脅而作偽證等
　　　語（本院卷一九五頁），準此，上訴人所抗辯王一鐘因遭要脅所作證言不實在
　　　云云，委無可取，其聲請證人李順德、彭光輝作證，自無必要。
  (二)被上訴人主張上訴人收取被上訴人委繳之勞、健保保費後，未依規定向勞、建保
    局繳納，致積欠中央建保局八十八年八月起至八十八年十二月份止之保費，直至
    發生本件勞資爭議事件後，被告始補足勞、建保費用等事實，為上訴人所不爭執
    ，並有中央健康保險局簡復函一份在卷可查，堪信屬實。
  (三)被上訴人主張上訴人自八十八年十二月起，未給付如附表四之一至附表四之四所
    載之津貼之情事。上訴人自認前曾發給被上訴人所主張津貼一事，雖抗辯：丁○
    ○之職務津貼原為新台幣（下同）五千元，於八十九年三月升為經理職務，調升
    為一萬元，後因表現不佳，始扣除八十九年六月份之職務津貼。乙○○於八十九
    年三月以前之職務津貼為七百五十元，八十九年三月代理油缸組長。調升為一千
    五百元，八十九年六月因未代理，而未給予職務津貼。戊○○擔任課長，職務津
    貼三千元，八十九年三月調升為六千元，嗣因桃園焚化爐案件製造錯誤，造成上
    訴人重大損失，始扣其八十九年六月份之職務津貼。甲○○並未擔任公司特別職
    務，上訴人曾以其工作繁忙而給予補助津貼六百元，並非固定給付云云。然查：
    (1)丁○○部分：
      上訴人雖以丁○○拒絕前往樺樹建設股份有限公司（下稱樺樹公司）處理上訴
      人所承包華樹公司之機械停車設備工程瑕疵，王一鐘及樺樹公司之經理張文一
      可為證云云。惟證人張文一證稱：不知丁○○有無拒絕至樺樹公司處理該工程
      瑕疵之事，上訴人有時拖一、二天來修理，但忙的時候拖一、二天來修是正常
      的事等語（本院卷八十四頁）。證人王一鐘則對丁○○有無拒絕前往樺樹公司
      處理瑕疵一事，表示不知情等語（本院卷一二四頁），是張文一、王一鐘之證
      言不能證明丁○○有未盡職務之情事。此外，上訴人又未能舉證證明，其以丁
      ○○表現不佳，而扣其職務津貼云云，自無可採。
    (2)乙○○部分：
      乙○○之職務津貼，八十八年十二月、八十九年一月及八十九年二月均為七百
      五十元，而八十九年三月、八十九年四月及八十九年五月均為一千五百元，八
      十九年六月之職務津貼全遭扣減等情，有上訴人不爭執為真正之薪資袋可稽（
      原審雄勞調字卷四十八、四十九頁）。準此，若上訴人所辯八十九年六月扣減
      職務津貼一千五百元係因乙○○未再代理組長為真，自應扣減恢復為八十九年
      三月前未代理組長前之原七百五十元，而非全部扣減，始為相符，而上訴人卻
      將一千五百元之職務津貼全部扣減，足認其上開抗辯，委無可信。
    (3)戊○○部分：
      證人王一鐘證稱：戊○○等人無於任職期間怠工等情事等語（本院卷一二四頁
      ），而上訴人抗辯戊○○因桃園焚化爐案件製造錯誤，造成上訴人重大損失云
      云，既為戊○○所否認，上訴人又未能舉證證明，其抗辯自難採信，是其扣減
      戊○○之職務津貼，洵無可取。
    (4)甲○○部分：
　　　甲○○之獎金津貼，八十九年一、二、三月均為六百元，有上訴人不爭執為真
　　　正之薪資袋可稽（原審雄勞調字卷四十七頁），且上開津貼係連續、固定給付
　　　，上訴人復自承係因甲○○工作而給付之情形觀之，具有定期經常性給付之性
　　　質，且為勞動對價，應為薪資之一部分，上訴人自不得擅自扣減，上訴人上開
　　　所辯，自無可採。
    (5)綜上，被上訴人主張上訴人自八十八年十二月起，未給付如附表四之一至附表
      四之四所載之津貼之事實，堪信為真。
  (四)被上訴人主張上訴人於八十九年七月十四日張貼關廠公告之事實，上訴人雖否認
    ，並辯稱：系爭關廠公告上之上訴人負責人丙○○之簽名，係丁○○偽造，上訴
    人之印文係丁○○盜用印章所蓋云云。惟查，系爭關廠公告載明：「主旨：本公
    司工廠自即日起關廠，特此公告週知。說明：(一)八十九年七月十四日起生效。(二)
    薪資七月二十日前發給。」等字樣，而該公告上有上訴人法定代理人「丙○○」
    之簽名，並有上訴人公司之印文之事實，有該公告可稽（原審勞調字卷五十四頁
　　），上訴人已自認該印文之真正，且證人即高雄市勞工局申訴中心秘書周嵩祿證
　　稱：本件是勞工先到我們申訴中心申請協議，兩造調解沒有成立，當時戊○○等
　　人有提出一張關廠公告，附在我們的調解紀錄內，當時丙○○有承認該關廠公告
　　上「丙○○」的名字是他自己簽的，但是他說是勞工把關廠公告上所有的字遮住
　　叫他簽名，我當時有反問怎麼可能，會把所有的字遮住，叫你簽名。他當時沒有
　　回答我等語（本院卷八十、八十一頁）。以證人周嵩祿之職務係負責協調兩造之
　　勞資之糾紛，立場中立，所為上開證言應為可信。至於上訴人另主張其於勞資調
　　解時曾告知證人周嵩祿無關廠之意思，及其尚與訴外人長鴻營造公司有工程合約
　　承攬工作等情，縱為實在，但此不能證明上開關廠公告係偽造，上訴人抗辯關廠
　　公告係偽造云云，自無可取。是被上訴人主張上訴人於八十九年七月十四日向被
　　上訴人為關廠公告之表示，堪信為真。
  (五)綜上，上訴人延期給付八十九年六月份之薪資，並剋扣被上訴人星期六薪資、津
    貼，構成不依勞動契約給付報酬之事由。又上訴人遲延繳付勞保費，且無預警為
　　關廠之意思表示，顯已構成違反勞動契約、勞工法令，致損害勞工權益之事由，
　　至堪認定。
六、兩造勞動契約終止之原因為何？
　(一)按雇主不依勞動契約給付工作報酬、或雇主違反勞動契約或勞工法令，致有損害
　　於勞工者，勞工得不經預告終止勞動契約，勞動基準法第十四條第一項第五款、
　　第六款定有明文。被上訴人主張上訴人有前述不依勞動契約給付工作報酬、違反
　　勞動契約及勞工法令，致損害於被上訴人之事由，於八十九年七月十四日以口頭
　　表示終止兩造勞動契約，於法有據。
　(二)上訴人雖否認被上訴人於八十九年七月十四日為終止勞動契約之意思表示云云。
　　但查：
    (1)被上訴人主張其於八十九年七月十四日向上訴人請求給付所積欠之薪資之事實
      ，為上訴人所不爭執，有上訴人發給被上訴人之存證信函可稽（原審勞訴字卷
      二十三至二十九頁），再參以上訴人在當日向被上訴人公告關廠等情，已於前
　　　述，是被上訴人在當日未能領得已拖欠之薪資，且上訴人又為關廠之意思表示
　　　之情形下，於當日口頭表示終止兩造勞動契約，符合常情，況被上訴人丁○○
　　　、乙○○、甲○○確自當日起即未至上訴人工廠工作，足認被上訴人主張在該
　　　日以口頭表示終止契約等語，應為可採。
    (2)被上訴人戊○○雖於八十九年七月十四日上午十時三十分至八十九年七月二十
　　　一日，書寫四張請假單請假四日餘之事實，固有請假單為證（原審勞訴字卷八
　　　十二至八十三頁），並經證人董惠證述屬實，惟以戊○○於七月十四日向上
　　　訴人要求給付所積欠薪資未果，上訴人又為關廠公告，是戊○○既知無再於上
　　　訴人工廠工作之可能，豈會有書立請假單之舉﹖但因上訴人在關廠公告上同時
　　　記載其所積欠薪資將於八十九年七月二十日前發放，故戊○○抗辯其在七月十
　　　五日因上訴人表示欲清償薪資及重談工作條件，故其至工廠商談未果後，為日
　　　後能領得薪資情況下，應上訴人要求書立七月十四日請假單等語，應為可取。
　　　又戊○○抗辯其填寫其他請假單之原因係因上訴人向其表示再回去上班要給予
　　　職務津貼等語。查，戊○○自七月十四日後，並未另謀得其他工作，若非已向
　　　上訴人為終止契約之意思表示，豈會無任何事由即連續數日未至上訴人工廠上
　　　班，再參以被上訴人乙○○亦稱：其七月十四日後曾應上訴人給付薪資之由至
　　　工廠商談未果，上訴人要求其書立請假單，其未同意，並將該日打卡資料塗去
　　　，表明非上班之意等情，並有上訴人自行提出乙○○塗改打卡資料可稽（本院
　　　卷一一一頁），是戊○○抗辯係遭騙而書立請假單等語，堪信為真。
   (三)上訴人主張被上訴人丁○○、乙○○、甲○○自八十九年七月十四日起無故曠
     職，戊○○自八十九年七月二十二日起無故曠工三日以上，經上訴人終止兩造
     勞動契約云云。惟查，被上訴人早於八十九年七月十四日已經合法終止兩造勞
     動契約，被上訴人嗣後未上班，自無曠職可言，上訴人上開主張委無可採。
七、上訴人應給付薪資、資遣費，其數額為若干？
　(一)薪資部分：
    (1)津貼：上訴人未給付被上訴人如附表四之一、四之二、四之三、四之四所載日
      期、金額之津貼之事實，已如前述，故上訴人應給付被上訴人戊○○、甲○○
      、乙○○、丁○○津貼金額分別為二萬三千五百元，一千九百元、七千元、三
      萬四千五百元（計算方式詳如附表四之一至附表四之四所載）。
    (2)周六工資：被上訴人戊○○、甲○○、乙○○、丁○○離職前六個月即自八十
      九年一月十四日起至同年七月十三日止之薪資，應如附表三之一、三之二、三
      之三、三之四所載之事實，有戊○○薪資袋六張、甲○○之薪資袋三張、乙○
      ○薪資袋六張、丁○○薪資袋三張為證（原審雄勞調字卷四十五至五十二頁）
      ，附表三之一至附表三之四所載之上開月份應付工資超過薪資袋所載給付金額
      ，並與上訴人抗辯之薪資金額不一致，係因上訴人剋扣應給付被上訴人津貼、
　　　周六工資而發給如薪資袋所載之薪資之故，是本件以每日底薪再加計津貼，算
　　　出上開月份每月工資，得出上開六個月之總工資除以總日數，所得為每日平均
　　　工資，即戊○○、甲○○、乙○○、丁○○每日平均工資分別為一三六四點一
　　　五元、九九七點二五元、八九七點三元、一四四七點一七元，上訴人共積欠十
　　　五日周六之工資，故應給付戊○○、甲○○、乙○○、丁○○之周六工資分別
　　　為二萬零四百六十二點二五元、一萬四千九百五十八點七五元、一萬三千四百
　　　五十九點五元、二萬一千七百零七點五五元（計算方式詳如附表二、附表三之
　　　一至附表三之四、附表四之一至附表四之四）。
　(二)資遣費部分：
　　如前周六工資部分所述，算出被上訴人之每日平均工資後，再計算出月平均工資
　　（計算方式詳如附表三之一至附表三之四），戊○○、甲○○、乙○○、丁○○
　　離職前六個平均月工資分別為四萬一千三百七十九元、三萬零二百五十元、二萬
　　七千二百十八元、四萬三千八百九十八元（元以下四捨五入），而依戊○○、甲
　　○○、乙○○、丁○○之年資應發放之基數各為八又十二分之十一、七、六又十
　　二分之九、十二又十二分之八，故上訴人應給付戊○○、甲○○、乙○○、丁○
　　○資遣費分別為三十六萬八千九百六十二點七五元、二十一萬一千七百五十元、
　　十八萬三千七百二十一點五元、五十二萬六千七百七十元（實際應為五十五萬六
　　千零四十一元，但丁○○只請求五十二萬六千七百七十元）（計算方式詳如附表
　　一）。
　(三)從而，被上訴人依勞動契約之法律關係及勞動基準法第十七條之規定，請求上訴
　　人給付如附表一總計欄所載之前述薪資及資遣費，及自起訴狀繕本送達翌日即八
　　十九年十一月十六日起至清償日止，按週年利率百分之五計算之利息，核屬正當
　　，應予准許。
八、綜據上述，原審據此為被上訴人勝訴判決，並為假執行之宣告，並無違誤，上訴
    意旨求予廢棄改判，非有理由，應予駁回。
九、據上論結：本件上訴為無理由，依民事訴訟法第四百四十九條第一項、第七十八
　　條，判決如主文。
中　　　華　　　民　　　國　　九十一　　年　　　四　　　月　　三十    　日
                                      臺灣高等法院高雄分院民事第二庭
~B1審判長法官　簡色嬌
~B2法　　　官　林紀元
~B3法　　　官　陳真真
右為正本係照原本作成。
不得上訴。
中　　　華　　　民　　　國　　九十一　　年　　　五　　　月　　二　　　　日
~B法院書記官　黃琳群
                                                                        Ｋ
